【裁判字號】    98,台上,6570
【裁判日期】    981105
【裁判案由】    誣告
【裁判全文】
最高法院刑事判決            九十八年度台上字第六五七０號
上  訴  人  甲○○
                    樓
代  理  人  張義祖律師
被      告  乙○○
上列上訴人因自訴被告誣告案件，不服台灣高等法院中華民國九
十六年八月十六日第二審判決（九十六年度上訴字第二一三九號
，自訴案號：台灣台北地方法院九十六年度自字第十號），提起
上訴，本院判決如下：
    主  文
上訴駁回。
    理  由
按刑事訴訟法第三百七十七條規定，上訴於第三審法院，非以判
決違背法令為理由，不得為之。是提起第三審上訴，應以原判決
違背法令為理由，係屬法定要件。如果上訴理由書狀並未依據卷
內訴訟資料，具體指摘原判決不適用何種法則或如何適用不當，
或所指摘原判決違法情事，顯與法律規定得為第三審上訴理由之
違法情形，不相適合時，均應認其上訴為不合法律上之程式，予
以駁回。又刑事訴訟法第一百六十一條第一項規定：檢察官就被
告犯罪事實，應負舉證責任，並指出證明之方法，此項規定，於
自訴程序同有適用。因此，自訴人對於自訴之犯罪事實，應負實
質之舉證責任。倘自訴人所提出之證據，不足為被告有罪之積極
證明，或其闡明之證明方法，無從說服法院形成被告有罪之心證
，基於無罪推定之原則，自應為被告無罪之諭知。本件原判決綜
合卷內全部訴訟資料，認不能證明被告乙○○有原判決上訴人甲
○○自訴意旨所指之誣告犯行，因而維持第一審諭知被告無罪之
判決，駁回上訴人在第二審之上訴，已詳敘其無從為有罪判決之
心證理由。從形式上觀察，無足以影響判決結果之違法情形存在
。上訴意旨略以：原判決對上訴人所提卷載證據未予調查，復未
說明不予採納之理由，有證據調查未盡及理由不備之違法等語。
惟按刑法第一百六十九條第一項誣告罪，以意圖他人受刑事或懲
戒處分而虛構事實，向該管公務員申告為要件。倘告訴人所訴事
實尚非全然無因，或誤認有此事實或以為有此嫌疑，而為申告，
均難以誣告罪相繩。又告訴人所訴事實，不能證明其係實在，對
於被訴人為無罪確定者，是否構成誣告罪，尚應就其有無虛構誣
告之故意，及是否出於誤會等情形以為斷，並非當然可以誣告罪
相繩。原判決以被告因上訴人向第一審自訴其涉犯所載偽造文書
及誣告罪嫌，主觀上認其無所指該犯行，懷疑上訴人係意圖使其
及同案被告陳拱川（經判處無罪確定）受刑事處分而虛捏事實，
因而反訴上訴人涉犯誣告罪嫌，所為事出有因，難認有虛捏事實
誣攀之故意，縱上訴人經法院判處無罪確定，仍不能令負誣告罪
責等情，已就卷內調查所得之證據資料，敘明無從獲致被告有上
訴人所指誣告犯行之心證理由稽詳，所為論斷，從形式上觀察，
無悖於經驗法則及論理法則，尚難漫指為違法。未同時說明與判
決本旨無關之證據如何不足採，乃取捨證據之當然結果，尚非理
由不備。再依據卷附原審筆錄之記載，上訴人於辯論終結前均未
請求有如何之證據待調查（見原審卷第二七頁以下、第八二頁以
下各筆錄）；審判長於調查證據完畢時詢問當事人「尚有證據請
求調查？」上訴人於原審之代理人答稱「沒有」後，始完成證據
調查程序（同上卷第八三頁背面）。上訴人於法律審之本院始主
張原審有證據調查未盡之違法云云，自屬無據。上訴意旨，對於
原判決究竟如何違背法令，非依卷內資料為具體指摘，猶執陳詞
，對於原判決已詳為論斷及說明之事項，任意指摘為違法，且為
單純事實之爭執，或與判決本旨無關之枝節問題為事實之爭辯，
難謂已符合首揭法定要件。應認其上訴為不合法律上之程式，予
以駁回。
據上論結，應依刑事訴訟法第三百九十五條前段，判決如主文。
中    華    民    國  九十八  年   十一   月    五    日
                      最高法院刑事第十一庭
                          審判長法官  石  木  欽
                                法官  洪  佳  濱
                                法官  段  景  榕
                                法官  黃  正  興
                                法官  張  清  埤
      本件正本證明與原本無異
                                      書  記  官
中    華    民    國  九十八  年   十一   月    十    日
                                                      V


司法院資訊處製作；財團法人民間司法改革基金會備份。
